臺灣臺南地方法院刑事裁定　　　　　　　94年度聲判字第17號
聲　請　人
即　告訴人　乙○○
告訴代理人　林彥百律師
被　　　告　甲○○
　　　　　　　　　　國民
上列聲請人因被告甲○○過失致死等案件，不服臺灣高等法院臺
南分院檢察署檢察長駁回再議之處分（九十四年上聲議字第三一
四號），聲請交付審判，本院裁定如下：
    主    文
聲請駁回。
    理    由
一、聲請交付審判意旨略以：被告甲○○於民國九十三年四月十
    五日，駕駛車牌二Ｊ─九九六九號自小客車，沿國道三號高
    速公路由北向南行駛，於同日上午八時三十分許，途至國道
    三號高速公路二五三公里三○○公尺處時，因雨天未減速慢
    行，致車輛失控打滑而撞及路旁護欄，最後滑行停止於該處
    外側車道，適遇同案被告林永欽（另經臺灣臺南地方法院檢
    察署檢察官提起公訴）駕駛車牌七九六─ＧＵ號營業用大貨
    車，由同向外側車道後方七、八十公尺處駛來，亦途至該處
    ，因疏未注意減速慢行，作隨時停車之準備，致見狀閃煞不
    及，即貿然變換車道而不慎撞及行駛於同向中線車道，由告
    訴人謝春進所駕駛之車牌五九五一─ＧＡ號自小客車（其內
    搭載乘客李秀蘭及李秀梅），因而致同案被告林永欽所駕駛
    之大貨車不慎打滑翻覆而起火燃燒，並波及燒燬告訴人謝春
    進之自小客車，造成告訴人謝春進、李秀梅及李秀蘭均當場
    受有程度不等之燒燙傷（謝春進受有二至三度灼燙傷，以及
    臉部、頸部、左手及左下肢皮膚破損之傷害；李秀梅受有二
    至三度火燒傷，臉部、頸部、右上肢及右下肢燒傷及皮膚脫
    落之傷害），而被害人李秀蘭更因逃生不及，當場於車禍事
    故現場遭火燒傷致死。因認被告涉犯有刑法過失致死及過失
    傷害罪嫌，而向台灣台南地方法院檢察署檢察官提出告訴，
    經該檢察署檢察官以九十三年偵字第七一四七號、第一一０
    五八號為不起訴處分後，聲請人不服，聲請再議亦經臺灣高
    等法院臺南分院檢察署檢察長認再議為無理由而以九十四年
    度上聲議字第三一四號駁回再議。惟原處分確有違法不當之
    處，因向本院聲請交付審判云云。
二、按聲請人不服上級法院檢察署檢察長或檢察總長認再議為無
    理由而駁回之處分者，得於接受處分書後十日內委任律師提
    出理由狀，向該管第一審法院聲請交付審判。法院認為交付
    審判之聲請不合法或無理由者，應駁回之。刑事訴訟法第二
    百五十八條之一、第二百五十八條之三第二項前段，分別定
    有明文。另按新修正刑事訴訟法第二百五十八條之一規定聲
    請人得向法院聲請交付審判，係新增對於「檢察官不起訴或
    緩起訴裁量權」制衡之一種外部監督機制，法院僅就檢察官
    所為不起訴或緩起訴之處分是否正確加以審查，以防止檢察
    機關濫權，依此立法精神，同法第二百五十八條第三項規定
    法院審查聲請交付審判案件時「得為必要之調查」，其調查
    證據之範圍，自應以偵查中曾顯現之證據為限；而同法第二
    百六十條對於不起訴處分已確定或緩起訴處分期滿未經撤銷
    者得再行起訴之規定，其立法理由說明該條所謂不起訴處分
    已確定者，包括「聲請法院交付審判復經駁回者」之情形在
    內，是前述「得為必要之調查」，其調查證據範圍，更應以
    偵查中曾顯現之證據為限，不得就聲請人新提出之證據再為
    調查，亦不得蒐集偵查卷以外之證據，否則，將與刑事訴訟
    法第二百六十條之再行起訴規定，混淆不清，亦將使法院兼
    任檢察官而有回復「糾問制度」之虞；且法院裁定交付審判
    ，即如同檢察官提起公訴使案件進入審判程序，是法院裁定
    交付審判之前提，必須偵查卷內所存證據已符合刑事訴訟法
    第二百五十一條第一項規定「足認被告有犯罪嫌疑」檢察官
    應提起公訴之情形，亦即該案件已經跨越起訴門檻，否則，
    縱或法院對於檢察官所認定之基礎事實有不同判斷，但如該
    案件仍須另行蒐證偵查始能判斷應否交付審判者，因交付審
    判審查制度並無如同再議救濟制度得為發回原檢察官續行偵
    查之設計，法院仍應依同法第二百五十八條之三第二項前段
    規定，以聲請無理由裁定駁回，合先敘明。
三、臺灣臺南地方法院檢察署九十三年偵字第七一四七號、第一
    一０五八號不起訴處分書係以：訊據被告甲○○固坦承有於
    上揭時、地，因駕車失當而打滑撞及護欄肇事一情不諱，然
    堅決否認有過失致死及過失傷害之犯行，辯稱：伊車子失控
    打滑撞及護欄後，伊馬上撥打一一○要報警，後來伊就發現
    砂石車已在內線車道翻覆，伊沒有時間去放警告標誌等語。
    經查：被告上揭所辯，經核與共同被告林永欽於警、偵訊中
    供陳之車禍發生情節大致相符，略稱：「發現二Ｊ─九九六
    九號自小客車時，距離約七○至八○公尺，我行駛外線車道
    ，我發現前方一部自小客車撞到外側護欄後彈到外側車道，
    我就踩煞車並變換車道至中線車道時，車輛就有一點打滑．
    ．，壓到一部自小客車並起火燃燒」等語，復有道路交通事
    故現場圖、道路交通事故調查報告表(一)、(二)、現場照片等件
    附卷足稽。而依被告及共同被告林永欽上開供詞，並對照現
    場圖、現場照片中三車停止及受損位置，可以推知：(一)本件
    車禍事故發生擦撞之車輛，乃林永欽所駕駛車牌七九六─Ｇ
    Ｕ號大貨車及告訴人謝春進所駕駛車牌五九五一─ＧＡ號自
    小客車，而被告所駕駛車牌二Ｊ─九九六九號自小客車，僅
    因失控撞及護欄而停放於該處外側車道，惟並未與上開二車
    發生撞擊。(二)依林永欽所言其於七、八十公尺前，即已見到
    被告所駕駛自小客車失控肇事，則以林永欽於警詢中所自承
    之行駛速度即時速八十五公里計算（林永欽於偵查中另改稱
    時速約一○○公里），其每秒鐘行駛距離是二三．六一公尺
    ，故自其發現被告駕駛之自小客車肇事後，至其行駛到該肇
    事處，實際上僅須幾秒鐘時間，縱使加上林永欽煞車及反應
    之時間，其前後也不超過一分鐘時間，即已釀致本件車禍，
    從而被告辯稱於撥打電話報警時，即發現林永欽與謝春進二
    車擦撞發生車禍，根本來不及放警告標誌等語，應值採信。
    (三)執此，本件被告於第一階段駕車失控撞及護欄部分，雖有
    雨天未減速慢行及操控失當之過失，惟被告於此階段之行為
    ，尚未肇致任何人受傷或死亡之結果，自難逕以刑責相繩；
    而於第二階段林永欽所駕駛大貨車與謝春進所駕駛自小客車
    發生擦撞部分，因事故發生之時間過短，被告根本不及放置
    警告標誌，以警示後方來車，且亦無法以任何有效之作為，
    防止本件車禍事故之發生，故其就車禍之發生並無過失甚明
    ，尚難責令被告就此車禍所造成之死亡及傷害結果擔負刑責
    。又本件肇事原因經送請臺灣省嘉雲區車輛行車事故鑑定委
    員會及臺灣省車輛行車事故覆議鑑定委員會鑑定結果，均同
    此認定，有各該委員會鑑定意見書存卷可參，因認被告就林
    永欽駕車撞及謝春進之自小客車，造成謝春進、李秀梅受傷
    及李秀蘭死亡部分，並無過失可言，復查無其他積極證據足
    認被告有何犯行，故認被告犯罪嫌疑不足，應為不起訴處分
    。臺灣高等法院臺南分院檢察署檢察長以同此見解，而以聲
    請人再議為無理由並以九十四年度上聲議字第三一四號駁回
    再議。
四、本件聲請人認臺灣臺南地方法院檢察署檢察官及台灣高等法
    院台南分院檢察署前揭不起訴處分及駁回再議處分違法不當
    者，係以：(1)被告當日發生車禍後，必定驚魂未定，甫較平
    靜後，然後撥打電話、接通電話、陳述事故予家人或警察等
    等，故被告發生車禍後，撥打電話所需時間應非短暫，然其
    竟未擺設警告標誌，以致後方來車追撞，足見其確有過失。
    (2)同案被告林永欽於偵查中供稱：其所駕車輛時速約八十五
    公里，而看見被告甲○○所駕車輛時，距離約八十公尺，則
    同案被告林永欽駕車撞及被告甲○○所駕自用小客車時，僅
    需三點三八秒鐘，被告甲○○當無於此短暫時間內撥打電話
    之理，足見同案被告林永欽前揭供詞與事實不符，不得採為
    認定之依據等情為據，因認被告就此部分涉有過失致死及過
    失致傷害等罪嫌，原處分未加審酌，有所不當，故聲請交付
    審判云云。
五、惟查：被告當日發生車禍後，是否確如告訴人所云必定驚魂
    未定，需待一段時間後，始能平靜並撥打電話向家人求救或
    向警察報案，此涉及被告之修身處事模式，尚難一概而論，
    告訴人以此指摘被告當日有足夠擺設警告標誌之時間，尚難
    採認。又另案被告林永欽發現被告肇事時，雙方距離約八十
    公尺，而另案被告林永欽當時之時速為八十五公里，均已如
    前述，惟此係另案被告林永欽發現被告肇事時之狀況，其發
    現前方被告業已肇事後，衡情當會煞車減速以避免追撞，此
    觀原不起訴處分書中亦敘明認定該時間時，業已考量另案被
    告林永欽煞車及反應之時間，故尚難以此認定另案被告林永
    欽前揭供述均屬不實，進而推認被告所辯：當時肇事後，撥
    打電話報警時，不及放警告標誌，即發現另案被告林永欽與
    告訴人二車擦撞發生車禍等語，均無可採信。綜此，依卷內
    資料所示，尚不足以認定告訴人行車事故之發生，確係因被
    告之過失所致。依此，原處分意旨認被告過失致死罪嫌不足
    ，而為不起訴處分，核其認事用法與法並無不合，告訴人指
    摘原處分認定有所不當云云，尚無可採。又告訴人雖另聲請
    函詢中央氣象局以查明肇事現場當時之天氣狀況及函調當日
    處理事故之員警所開立之罰單，及向保險公司調閱被告車損
    照片及修復狀況，並以另案被告林永欽被訴過失致死案件中
    ，業已送請成功大學研究發展基金會鑑定等蒐集、調查證據
    之方法，惟衡諸首揭說明，聲請交付審判制度，僅係就卷內
    證據以為審酌是否達到起訴門檻而已，並非謂可再次蒐集卷
    內以外之其他證據。否則，將與刑事訴訟法第二百六十條所
    示，依新事實、新證據等要件，檢察官得重行偵查起訴之相
    關規定混淆不清，是聲請人主張對此應予調查，顯屬不合規
    定。
五、綜上所述，本件檢察機關依據上開事證，認為被告過失致死
    部分罪嫌不能證明，因而為不起訴處分及駁回再議聲請，於
    事實調查程序及相關事證之評價，於法均無不合，聲請人猶
    執前詞，聲請交付審判，其聲請為無理由，爰依刑事訴訟法
    第二百五十八條之三第二項前段規定，裁定如主文。
中　　華　　民　　國　　94　　年　　12　　月　　5 　　日
                          刑事第十二庭
                                審判長法  官  陳志成
                                      法  官  莊玉熙
                                      法  官  卓穎毓
右正本證明與原本無異。
不得抗告。
                                      書記官  秦建華
中　　華　　民　　國　　94　　年　　12　　月　　8 　　日
